臺灣臺南地方法院刑事判決
111年度交簡上字第40號
上  訴  人  臺灣臺南地方檢察署檢察官
上  訴  人
即  被  告  譚黃春子


輔  佐  人  譚宜正


被      告  蘇春敏


上列上訴人因被告過失傷害案件，不服本院中華民國110年12月2
3日110年度交簡字第3699號第一審簡易判決（聲請簡易判決處刑
書案號：110年度調偵字第2219號），提起上訴，本院管轄之第
二審合議庭判決如下：
    主  文
上訴均駁回。
    事  實
一、譚黃春子未考領有普通重型機車合格駕駛執照，仍於民國10
    9年9月3日中午12時29分許，騎乘車牌號碼000-0000號普通
    重型機車（下稱甲車），沿臺南市安南區安興街469巷由南
    往北方向行駛，行經該道路（設有停止線及「停」標字）與
    臺南市○○區○○○道路○設○○○○○○○○○號誌交岔路口時，本應注
    意支線道車應暫停讓幹線道車先行，且依當時天候晴、日間
    自然光線、柏油路面乾燥、無缺陷、無障礙物且視距良好，
    客觀上並無不能注意之情事，竟疏未注意及此，貿然前行；
    適蘇春敏騎乘車牌號碼000-0000號普通重型機車（下稱乙車
    ），沿臺南市安南區未命名道路由西往東方向行駛，行經上
    開交岔路口時，本應注意車前狀況、減速慢行，且客觀上並
    無不能注意之情事，竟亦疏未注意及此，貿然前行，甲乙兩
    車之前車頭因而發生碰撞，致蘇春敏、譚黃春子均人車倒地
    ，蘇春敏因此受有左側第2到9肋骨骨折、左側創傷性血胸、
    左上臂及左下肢挫傷、左側肩胛骨骨折、左側鎖骨骨折之傷
    害；譚黃春子則因此受有左肩及兩側大腿及左膝挫擦傷併瘀
    青之傷害。嗣經員警據報到場處理，譚黃春子、蘇春敏於有
    偵查犯罪權限之公務員或機關發覺其等犯罪前，均向在場員
    警陳明係肇事車輛之駕駛者，並自願接受裁判，而查悉上情
    。
二、案經譚黃春子、蘇春敏訴由臺南市政府警察局第三分局報告
    臺南地檢署檢察官聲請以簡易判決處刑。
    理  由
壹、關於證據能力之認定：
一、本判決所引用具傳聞證據性質之供述證據，檢察官、被告譚
    黃春子、蘇春敏於本院準備程序及審理時，均已明示同意有
    證據能力（本院交簡上卷第78至79、87至88、119至120頁）
    ，經本院審酌該等證據作成時之情況，並無違法取證或其他
    瑕疵，與本案待證事實均具有關聯性，亦無顯不可信之情況
    ，認為以之作為證據應屬適當，依刑事訴訟法第159條之5第
    1項規定，均有證據能力。
二、另本判決所引用之非供述證據，與本案待證事實均具有證據
    關聯性，且無證據證明係公務員違背法定程序所取得，依刑
    事訴訟法第158條之4規定之反面解釋，亦均有證據能力。
貳、認定犯罪事實所憑之證據及理由：
一、上開犯罪事實，業據被告譚黃春子、蘇春敏於本院第二審審
    理程序時均坦承不諱（本院交簡上卷第126至128頁），並據
    譚黃春子、蘇春敏於警詢及偵查中以告訴人身分陳述在卷，
    復有道路交通事故現場圖、道路交通事故調查報告表㈠、㈡各
    1份、道路交通事故現場照片22張、譚黃春子及蘇春敏之證
    號查詢機車駕駛人資料各1份附卷可稽（警卷第16、17至18
    、19至29、35、40頁）。
二、被告譚黃春子就本件車禍事故之發生，有未暫停讓幹線道車
    先行之過失，且其過失行為與蘇春敏所受前述傷害結果間有
    相當因果關係：
  ㈠按汽車行駛至無號誌之交岔路口，支線道車應暫停讓幹線道
    車先行，道路交通安全規則第102條第1項第2款定有明文；
    次按「停」標字，用以指示車輛至此必須停車再開，道路交
    通標誌標線號誌設置規則第177條第1項前段亦有明文，此為
    一般用路人所知悉。本件案發時，被告譚黃春子為心智正常
    且有相當行車經驗之成年人，對於上開交通規則自應知之甚
    詳，其騎乘機車行駛於道路，自應注意遵守上開交通規則謹
    慎行駛。且依卷附道路交通事故調查報告表㈠之記載，當時
    天候晴、日間自然光線、柏油路面乾燥、無缺陷、無障礙物
    且視距良好，客觀上並無不能注意之情事，而被告譚黃春子
    騎乘甲車行經上開交岔路口，未暫停禮讓位處幹線道之蘇春
    敏騎乘之乙車先行，即貿然前行，其騎乘之甲車之前車頭因
    而與乙車前車頭發生碰撞，致雙方均人車倒地，此據被告譚
    黃春子於警詢及本院第二審審理程序時均供承：我沒有停下
    來，看到的時候就撞到了等語明確（警卷第3頁、本院交簡
    上卷第126至127頁），堪認被告譚黃春子對於本件車禍事故
    之發生，自屬有過失。
  ㈡且本件經送請臺南市車輛行車事故鑑定會鑑定肇事原因，鑑
    定結果亦認：譚黃春子無照駕駛普通重型機車，支線道車未
    讓幹線道車先行，為肇事主因；蘇春敏駕駛普通重型機車，
    無號誌路口，未注意車前狀況，未減速慢行，為肇事次因等
    語，有臺南市車輛行車事故鑑定會111年5月13日南市交鑑字
    第1110641400號函暨所附南鑑0000000案鑑定意見書1份在卷
    可佐（本院交簡上卷第97至100頁），益徵被告譚黃春子對
    於本件車禍事故之發生，確有未暫停讓幹線道車先行之過失
    甚明。
  ㈢又本件車禍事故於109年9月3日中午12時29分許發生，蘇春敏
    於同日下午1時49分許即前往臺南市立安南醫院急診，並經
    醫生診斷受有左側第2到9肋骨骨折、左側創傷性血胸、左上
    臂及左下肢挫傷、左側肩胛骨骨折、左側鎖骨骨折之傷害，
    有臺南市立安南醫院109年10月7日診斷證明書1份附卷可參
    （警卷第31頁），而蘇春敏騎乘乙車與被告譚黃春子所騎乘
    之甲車發生碰撞後，蘇春敏連人帶車往左倒地，此有道路交
    通現場圖及現場照片2張在卷可稽（警卷第16、20頁），蘇
    春敏所受上揭傷勢部位，亦合於一般人騎乘機車行駛於鋪設
    柏油之道路上，在毫無防備之情況下，遭受撞擊往左倒地可
    能導致之傷勢情形，足認蘇春敏確因本件車禍而受有上揭傷
    害，被告譚黃春子騎車未讓幹線道車先行之過失行為與蘇春
    敏所受傷害結果間，具有相當因果關係至明。
  ㈣從而，被告譚黃春子無駕駛執照駕車過失致人受傷之犯行，
    應堪認定。
三、被告蘇春敏就本件車禍事故之發生，有未注意車前狀況並減
    速慢行之過失，且其過失行為與譚黃春子所受前述傷害結果
    間有相當因果關係：　　　　
　㈠按汽車行駛時，駕駛人應注意車前狀況；行車速度，依速限
    標誌或標線之規定，無速限標誌或標線者，行經無號誌之交
    岔路口，應減速慢行，作隨時停車之準備，並應依減速慢行
    之標誌、標線或號誌指示行駛，道路交通安全規則第94條第
    3項、第93條第1項第2、3款分別定有明文，此為一般用路人
    所知悉。本件案發時，被告蘇春敏為心智正常之成年人，且
    考領有普通重型機車駕駛執照，此有證號查詢機車駕駛人資
    料1份在卷可參（警卷第40頁），對於上開交通規則自應知
    之甚詳，其騎乘機車行駛於道路，自應注意遵守前開交通規
    則謹慎行駛。且依卷附道路交通事故調查報告表㈠之記載，
    當時天候晴、日間自然光線、柏油路面乾燥、無缺陷、無障
    礙物且視距良好，客觀上並無不能注意之情事，而被告蘇春
    敏騎乘乙車行經上開交岔路口，未注意車前狀況，亦未減速
    慢行，即貿然前行，其騎乘之乙車之前車頭因而與甲車前車
    頭發生碰撞，致雙方均人車倒地，此據被告蘇春敏於警詢及
    本院第二審準備程序均供稱：我騎車行經交岔路口時，沒有
    注意右邊有無來車，當時我沒有看到譚黃春子的車，撞到後
    才知道她從我右方行駛過來等語明確（警卷第9頁、本院交
    簡上卷第77至78頁），堪認被告蘇春敏對於本件車禍事故之
    發生，確有未注意車前狀況、未減速慢行之過失甚明。又本
    件經鑑定結果認為被告蘇春敏駕駛普通重型機車行經無號誌
    路口，未注意車前狀況，未減速慢行，為肇事次因等情，亦
    有前引鑑定書可佐，益徵被告蘇春敏對於本件車禍事故之發
    生，確亦有過失無訛。
　㈡又譚黃春子於本件車禍事故發生後，於翌日即109年9月4日前
    往台南市立醫院（委託秀傳醫療社團法人經營，下稱台南市
    立醫院）就診，經醫師診斷受有左肩及兩側大腿及左膝挫擦
    傷併瘀青之傷害，有台南市立醫院109年9月4日診斷證明書1
    份在卷可參（警卷第30頁），譚黃春子所受上揭傷勢部位，
    亦合於其發生車禍後人車倒地可能導致之傷勢情形，足認譚
    黃春子確因本件車禍而受有上揭傷害，是被告蘇春敏騎車未
    注意車前狀況且未減速慢行之過失行為與譚黃春子所受傷害
    結果間，具有相當因果關係至明。
　㈢從而，被告蘇春敏過失致人受傷之犯行，亦堪認定。
四、綜上，本案事證明確，被告2人犯行均堪認定，應依法論科
    。
參、論罪科刑及駁回上訴理由：
一、按汽車駕駛人，無駕駛執照駕車、酒醉駕車、吸食毒品或迷
    幻藥駕車、行駛人行道或行經行人穿越道不依規定讓行人優
    先通行，因而致人受傷或死亡，依法應負刑事責任者，加重
    其刑至二分之一，道路交通管理處罰條例第86條第1項定有
    明文；又前開規定係就刑法關於過失致人於死、過失致人受
    傷或致重傷之基本犯罪類型，對於加害人為汽車駕駛人，於
    從事駕駛汽車之特定行為而符合上開規定情形時，因而致人
    受傷或死亡之特殊行為要件予以加重處罰，已就上述各罪犯
    罪類型變更之個別犯罪行為予以加重，而成另一獨立之罪名
    ，自屬刑法分則加重之性質（最高法院105年度台上字第138
    8號判決、99年度台非字第198號判決意旨參照）。本件被告
    譚黃春子無駕駛執照駕車，因過失肇致本件交通事故，使蘇
    春敏因而受傷，核其所為，係犯道路交通管理處罰條例第86
    條第1項、刑法第284條前段之汽車駕駛人無駕駛執照駕車過
    失傷害罪，並應依道路交通管理處罰條例第86條第1項規定
    加重其刑。核被告蘇春敏所為，則係犯刑法第284條前段之
    過失傷害罪。
二、又被告譚黃春子、蘇春敏於肇事後均留在現場，且均係於有
    偵查犯罪權限之公務員或機關尚未發覺何人犯罪前，即主動
    向據報到場處理之員警坦承其為肇事車輛駕駛人，有臺南市
    政府警察局第三分局交通分隊道路交通事故肇事人自首情形
    紀錄表2份在卷可佐（警卷第13、14頁），參以被告譚黃春
    子、蘇春敏均無逃避偵審之情，堪認其2人於前開犯行未發
    覺前，即自首並有接受裁判之意，合於自首規定之要件，爰
    均依刑法第62條前段規定，減輕其刑。被告譚黃春子部分並
    依刑法第71條第1項規定，先加後減之。
三、原審經審理結果，以被告2人上開犯行均事證明確，且裁量
    被告2人均係於犯罪未被發覺前，即主動向前往事故現場處
    理之員警承認為肇事人，符合自首之規定，均依刑法第62條
    前段規定減輕其刑，被告譚黃春子部分並因同時有道路交通
    管理處罰條例第86條第1項之加重事由及自首之減輕事由，
    而依法先加後減之，復審酌：本案發生的原因、被告譚黃春
    子、蘇春敏之年紀、素行（均無因案經法院論罪科刑之紀錄
    ）、智識程度、家庭經濟狀況（均勉持）、犯罪方法、犯後
    態度、與告訴人之關係（均無特殊關係）、雙方迄未能達成
    和解、各自所受傷害，以及被告譚黃春子違反義務之程度較
    被告蘇春敏為高等一切情狀，就被告譚黃春子部分量處有期
    徒刑3月，就被告蘇春敏部分量處拘役20日，併均諭知易科
    罰金之折算標準，顯見原審已具體斟酌刑法第57條所列情形
    而為量刑，所處刑度均未逾越法律所規定之範圍，亦無偏執
    一端而有失輕重之情事，依前開說明，原審認事用法並無不
    當，量刑亦屬妥適，應予維持。
四、被告譚黃春子雖上訴主張其年事已高且不識字，本身罹患多
    重慢性病，平時一人獨居並無工作能力，又其違反義務程度
    並未較被告蘇春敏為高，據此指摘原審判決量刑過重，請求
    改判較輕之刑；檢察官則據譚黃春子以告訴人身分之請求，
    就被告蘇春敏部分提起上訴，主張被告蘇春敏就本件交通事
    故亦同有過失，原審判決僅量處拘役20日，容有過輕之處，
    請求撤銷原判決，改判較重之刑等語。惟：
　㈠關於刑之量定，為求個案裁判之妥當性，法律賦予法院裁量
    之權，量刑輕重，屬為裁判之法院得依職權自由裁量之事項
    。在同一犯罪事實與情節，如別無其他加重或減輕之原因，
    且下級審法院量定之刑，已斟酌刑法第57條各款所列情狀，
    在法定刑度內酌量科刑，亦無過重或失輕之不當情形，則上
    級審法院對下級審法院之職權行使，原則上應予尊重（最高
    法院85年度台上字第2446號判決意旨參照）。
　㈡被告2人本件犯行，除前述加重減輕事由之外，並無其他法定
    加重或減輕之原因，又原審就量刑部分，已具體審酌刑法第
    57條所列被告2人犯罪情節、違反義務之程度、犯罪所生之
    損害、個人年紀、智識程度、品行及生活狀況等情狀而為量
    刑基礎，業如上述，本院斟酌被告譚黃春子無駕駛執照仍駕
    車上路，且因過失駕駛行為而致蘇春敏受有上述多處骨折等
    較為嚴重之傷害，又被告譚黃春子騎車未讓幹線道車先行之
    過失，為肇事主因，其過失情節較被告蘇春敏為重；另被告
    蘇春敏騎車未注意車前狀況且未減速慢行之過失，為肇事次
    因，被告譚黃春子因本件車禍所受傷勢亦多屬輕微挫擦傷之
    傷害，故原審判決在法定刑度內，就被告譚黃春子部分量處
    有期徒刑3月，就被告蘇春敏部分量處拘役20日，實符合比
    例原則及罪責相當原則，其裁量並無違法、濫權或輕重失衡
    之情事，本院自應予尊重。又被告2人於本院第二審審理時
    ，就賠償金額仍未達共識，因而未能達成和解並賠償彼此所
    受損害，亦未有足以動搖原判決之量刑基礎之情形。
　㈢從而，被告譚黃春子及檢察官上訴指摘原審量刑不當，被告
    譚黃春子請求從輕量刑、檢察官請求就被告蘇春敏部分從重
    量刑，均無理由，應予駁回。
據上論斷，應依刑事訴訟法第455條之1第1項、第3項、第368條
，判決如主文。
本案經檢察官蘇榮照聲請以簡易判決處刑，檢察官羅瑞昌到庭執
行職務。
中　　華　　民　　國　　111 　年　　7 　　月　　26　　日
                  刑事第七庭  審判長法　官  黃琴媛
                                    法　官  孫淑玉
                                    法　官  吳彥慧
以上正本證明與原本無異。
不得上訴。
　　　　　　　　　　　　　　　　　　書記官  張儷瓊
中　　華　　民　　國　　111 　年　　7 　　月　　27　　日
附錄本案論罪科刑法條：
道路交通管理處罰條例第86條第1項
汽車駕駛人，無駕駛執照駕車、酒醉駕車、吸食毒品或迷幻藥駕
車、行駛人行道或行經行人穿越道不依規定讓行人優先通行，因
而致人受傷或死亡，依法應負刑事責任者，加重其刑至二分之一
。

中華民國刑法第284條
因過失傷害人者，處1年以下有期徒刑、拘役或10萬元以下罰金
；致重傷者，處3年以下有期徒刑、拘役或30萬元以下罰金。